臺灣臺北地方法院民事裁定
111年度北簡字第16237號
原      告  凱基商業銀行股份有限公司


法定代理人  龐德明




上列原告與被告沈昇輝等人間請求代位分割遺產事件，本院裁定
如下：
    主  文
原告之訴駁回。
訴訟費用由原告負擔。
    理  由
一、按提起民事訴訟，應依民事訴訟法第77條之1第2項、第77條
    之13規定，按訴訟標的起訴時之交易價額繳納裁判費，此為
    必備之程式。次按起訴，應以訴狀表明當事人及法定代理人
    ，提出於法院為之；簡易訴訟程序，除本章別有規定外，仍
    適用第一章通常訴訟程序之規定，民事訴訟法第244條第1項
    第1款、第436條第2項分別定有明文。核定訴訟標的之價額
    ，以起訴時之交易價額為準；無交易價額者，以原告就訴訟
    標的所有之利益為準，民事訴訟法第77條之1第1項、第2項
    亦有明定。債權人代位債務人對第三人起訴，係以債務人與
    第三人間之債權債務關係為訴訟標的，故代位訴訟之標的價
    額，應就債務人與第三人間權利義務關係定之（最高法院10
    9年度台抗字第1171號、108年度台抗字第1042號裁定意旨參
    照）。請求分割遺產之訴，係以整個遺產為一體而為分割，
    並非以遺產中各個財產之分割為對象，其訴訟標的之價額，
    參照民事訴訟法第77條之11規定意旨，以原告因分割所受利
    益之客觀價額為準，亦即應依全部遺產於起訴時之總價額，
    按原告應繼分之比例定之（最高法院110年度台抗字第556號
    、第551號、109年度台抗字第440號裁定意旨參照）。債權
    人基於民法第242條規定，代位行使債務人之權利，自無再
    以被代位人（即債務人）為共同被告之餘地（最高法院107
    年度台上字第92號判決、台抗字第22號裁定、臺灣高等法院
    暨所屬法院107年法律座談會民事類提案第12號研討結果參
    照）。又原告起訴不合程式或不備其他要件者，法院應以裁
    定駁回之，但其情形可以補正者，審判長應定期間先命補正
    ，同法第249條第1項第6款復定有明文。
二、經查，本件原告起訴記載被代位人即債務人沈建宏、被告沈
    昇輝等人，惟未提出被繼承人沈文雄之繼承系統表、全部繼
    承人最新戶籍謄本，致本院無從確定被繼承人沈文雄之全部
    繼承人之當事人能力有無及其等真實住居所，暨本件代位分
    割遺產訴訟之全部被告，是原告起訴核與前開應備程式不合
    。又原告主張其對被代位人沈建宏有新臺幣（下同）70,459
    元及利息等之債權，起訴代位行使被代位人沈建宏之遺產分
    割請求權，依上開說明，其代位權非構成訴訟標的之事項，
    本件訴訟標的價額應依起訴時遺產總價額，按被代位人沈建
    宏所佔應繼分比例定之。嗣經本院於民國111年11月16日裁
    定命原告於收受裁定後5日內，具狀補正起訴狀之全部被告
    、被繼承人沈文雄之繼承系統表、全部繼承人最新戶籍謄本
    ，暨依民事訴訟法第77條之13所定費率，按訴訟標的價額補
    繳第一審裁判費（應扣除已繳之裁判費1,000元部分），原
    告逾期如有未補正繳納者，即駁回其本件之訴（見本院卷第
    57頁至第59頁）。前揭裁定業於111年11月21日送達原告，
    有本院送達證書在卷可參（見本院卷第61頁、第63頁）。惟
    原告逾期迄未補正，亦有本院繳費資料查詢清單、答詢表、
    收狀資料查詢清單、收文資料查詢清單存卷可憑（見本院卷
    第65頁至第71頁），參諸前開說明，原告請求代位分割遺產
    之訴即非合法，應予駁回。
三、依民事訴訟法第436條第2項、第249條第1項第6款、第95條
    、第78條，裁定如主文。
中　　華　　民　　國　　111 　年　　11　　月　　29　　日
                  臺北簡易庭    法  官  詹慶堂
以上正本係照原本作成。
如不服本裁定，應於送達10日內，向本院提出抗告狀並表明抗告
理由，並繳納抗告費新臺幣1,000元。
中　　華　　民　　國　　111 　年　　11　　月　　29　　日
                                書記官  馬正道